【裁判字號】    89,台上,5597
【裁判日期】    890921
【裁判案由】    誣告
【裁判全文】
最高法院刑事判決                              八十九年度台上字第五五九七號
    上訴人  台灣高等法院台南分院檢察署檢察官
    被  告  甲○○
右上訴人因被告誣告案件，不服台灣高等法院台南分院中華民國八十七年七月十四日
第二審判決（八十七年度上訴字第七二九號，起訴案號：台灣雲林地方法院檢察署八
十六年度偵字第四六一八號），提起上訴，本院判決如左：
    主  文
原判決撤銷，發回台灣高等法院台南分院。
    理  由
本件原判決以公訴意旨略以：被告甲○○於民國七十六年四月二十二日，簽訂之「黃
江遺產繼承協調決議書」係由時任里長之黃棟樑所協調，由黃德福所見證立會，並由
黃猛雄、黃猛志及甲○○三兄弟所同意簽名捺印。竟為推翻該決議書之效力並意圖使
黃猛志、黃棟樑及黃德福三人受刑事處分，於八十六年四月間向檢察官提出告訴，謂
其未參與該遺產之協調及在決議書上簽名捺印，誣指黃猛志三人共同偽造及篡改該決
議書。認被告甲○○涉犯刑法第一百六十九條第一項之誣告罪嫌等情。經審理結果，
認不能證明被告犯罪，將第一審之有罪判決撤銷，改為諭知被告無罪之判決，固非無
見。
惟查，被告該件之告訴狀記載：「其所持有遺產協議書係民國七十五年十月二十三日
所訂立，黃猛志所持有遺產協議書係民國七十六年四月二十二日所訂立。黃猛志持有
之協議書，於何時、何地訂立，其全然不知，俟訴外人黃猛雄持乙份給伊，伊告知黃
猛雄不予承認，亦曾告知黃猛志不予承認，但黃猛志堅持主張該民國七十六年四月二
十二日所立協議書為準，當其將兩份協議書比照後，發覺前後協議截然不同，對黃猛
志有利，黃德福、黃棟樑等二人明知其民國七十六年六（應為『四』之誤）月二十二
日未參加協調，竟在協議書內簽名蓋章見證，顯有串同偽造文書之嫌」等語（見台灣
雲林地方法院檢察署八十六年度偵字第一八五五號卷第二、三頁）。案經檢察官就黃
猛志部分簽結，將黃德福、黃棟樑二人部分，處分不起訴確定，有該案卷可稽。該件
偵查中，證人王青松到庭結證稱：「該二份協議書，均係伊所寫，第一份寫後，因條
件變更，才寫第二份，該二份協議書上之印章，是他們自己蓋的，甲○○之姓名，是
我代寫，他自己按指印，黃猛雄、黃猛志之姓名，是他們親筆寫的」等語（見同卷第
十頁背面）；黃棟樑供稱：「我協調部分，他們兄弟三人都有在場」（見同卷第十一
頁背面）；黃猛雄為彼兄弟繼承事，亦曾告訴黃猛志偽造文書，經檢察官處分不起訴
確定，黃猛志並曾告訴黃猛雄誣告，經本院以八十六年度台上字第三七六號判處罪刑
確定，各相關案件之處分及判決理由，均述及七十六年四月二十二日之協調決議書為
真正，並引為證據，有該等裁判書可憑（見本院卷），此等不利於被告之事證，何以
不足作為被告之不利認定﹖原判決未說明理由，有理由不備之違法。次查第一審判決
理由，已明被告誣指八十六年四月二十二日之協調決議書為偽造，且該件協議書第
五條載明「七十六年十月二十三日之協議書廢棄」，與證人黃棟樑、黃德福、王青松
之證言相符一致，原判決理由卻為「見證人之協議書，究係那一份，陳述不一」之論
斷，有卷證不符之違法。再查檢察官採取被告十指之指紋，連同七十六年四月二十二
日之協調決議書，囑託內政部警政署刑事警察局鑑定結果，內有四枚指紋與被告左姆
指之指紋相符，與證人王青松等之證言相符，且被告於到庭聞悉王青松、黃棟樑之供
證後，仍堅稱「要告到底」（見同卷第十一頁背面），原判決理由竟因部分指紋不清
、特徵不明未為鑑定，而指鑑定可疑及為被告無誣告故意之論斷，顯與經驗法則及論
理法則有違。以上或為檢察官上訴意旨所指摘，或為本院得依職權調查之事項，應認
原判決有發回更審之原因。
據上論結，應依刑事訴訟法第三百九十七條、第四百零一條，判決如主文。
中      華      民      國    八十九    年      九      月    二十一    日
                              最高法院刑事第四庭
                                  審判長法官  黃  劍  青
                                        法官  劉  敬  一
                                        法官  林  增  福
                                        法官  楊  商  江
                                        法官  邵  燕  玲
      右正本證明與原本無異
                                              書  記  官
中      華      民      國    八十九    年      九      月   二十八     日


司法院資訊處製作；財團法人民間司法改革基金會備份。
